臺灣臺中地方法院刑事判決　　　　　 94年度訴緝字第217號
公　訴　人　臺灣臺中地方法院檢察署檢察官
被　　　告　丙○○
選任辯護人　張富慶律師
　　　　　　張績寶律師
上列被告因殺人未遂等案件，經檢察官提起公訴（八十六年度偵
字第一八四九七號），本院判決如下：
　  主  文
丙○○共同殺人未遂，累犯，處有期徒刑捌年陸月。改造手槍及
西瓜刀各壹支均沒收。
　　事  實
一、丙○○曾於民國八十二年間，因違反動產擔保交易法案件，
    經本院於八十二年九月七日判處有期徒刑三月，於同年十月
    五日確定，並於八十二年十月二十二日易科罰金而執行完畢
    ，仍不知悔改，因與潘柏諺（業經判決確定）於八十六年八
    月二十二日凌晨零時許，各出資新臺幣（下同）一萬元，欲
    向陳正宏購買安非他命供自己非法吸用，並由潘柏諺於同日
    凌晨二時許，攜款至陳正宏位於臺中縣豐原市○○街四三七
    巷九號之住處，向陳正宏購買安非他命，陳正宏收下潘柏諺
    之現金二萬元後，隨即外出，不久再返回住處，並稱：錢已
    交給其老板云云，並無交付安非他命之意，且仗著當時有十
    多人在場，致潘柏諺當場不敢追討，並因而悻然離去，惟因
    不甘損失，在返回丙○○住處時，向丙○○告知上情，丙○○聞言後勃然大怒，乃於同日中午某時，先於不詳處所向友
    人借得可發射子彈具有殺傷力可供軍用之改造手槍一支、子
    彈一顆及不具殺傷力之玩具手槍一支後，旋於同日下午二時
    許，丙○○與潘柏諺夥同另二名姓名年籍不詳之成年男子（
    下稱丙○○與潘柏諺等四人）共同基於意圖供自己犯罪之用
    及殺人之犯意聯絡，由丙○○持有上揭可發射子彈具有殺傷
    力，可供軍用之改造手槍一支及子彈一顆，由潘柏諺持該支
    不具殺傷力之玩具手槍，另該二名姓名年籍不詳之成年男子
    中之一名則持西瓜刀一支，共同搭乘丙○○所駕駛之計程車
    至陳正宏位於臺中縣豐原市○○街三四七巷九號住處，適陳
    正宏之弟甲○○在該處樓下洗車，丙○○及潘柏諺等四人即
    基於剝奪他人行動自由之犯意聯絡，分別各持上揭槍、彈及
    西瓜刀將甲○○押上四樓，而剝奪甲○○之行動自由。迨上
    至四樓，即由丙○○與潘柏諺二人進入陳正宏房間，適陳正
    宏友人乙○○在該房間內，丙○○即問：陳正宏人在哪裡？
    詎乙○○僅答稱：在洗澡等語後，丙○○即持上揭可發射子
    彈具殺傷力之改造手槍朝乙○○右後腦部開了一槍，致乙○○受有頭部子彈穿刺傷，丙○○、潘柏諺二人見狀並隨即離
    開房間，與該二名姓名年籍不詳之成年男子下樓，並立刻搭
    乘丙○○所駕駛之計程車迅速逃離現場，丙○○並隨後於當
    日下午四時許，將該借得之改造手槍、玩具手槍歸還友人，
    而乙○○則經現場之陳正宏、甲○○緊急送醫急救，方倖免
    於死亡。
二、案經臺中縣警察局豐原分局報請臺灣臺中地方法院檢察署檢
    察官偵查起訴。
　　理  由
一、訊據被告丙○○對於上揭時、地與潘柏諺、該二名姓名年籍
    不詳之成年男子意圖供自己犯罪之用，分別持上揭可發射子
    彈具殺傷力可供軍用之改造手槍一支、子彈一顆、不具殺傷
    力之玩具手槍一支及西瓜刀一支，並至乙○○住處強押甲○○上樓，嗣乙○○亦因該具有殺傷力之改造手槍所發射之子
    彈一顆擊中右後腦部，致造成乙○○頭部子彈穿刺傷等事實
    均坦承不諱，惟矢口否認有何殺人之犯行，辯稱：伊當日持
    槍係要嚇唬陳正宏，且係在持上揭具有殺傷力之改造手槍之
    槍托欲毆打乙○○頭部之時，導致槍枝走火，而打傷乙○○
    之頭部，並無殺人之故意云云。經查：
（一）被告丙○○於上揭時、地夥同潘柏諺各持具殺傷力之改造
      手槍、不具殺傷力之玩具手槍各一支強押甲○○上四樓，
      並由丙○○在上揭住處四樓房間內對於躺在床上乙○○之
      右後頭部開一槍，造成頭部子彈穿刺傷後，乙○○方經在
      場友人送醫急救等情，業據被害人乙○○於警訊中陳稱：
      「（問：歹徒有幾人？持何種槍枝？）有二人。持黑色類
      似九二手槍一支。」、「（問：歹徒二人如何進入四樓？
      ）歹徒二人係在樓下強押正在洗車之陳正宏弟弟開門進入
      。」、「（問：請詳述發生情形？）當時丙○○與潘柏諺
      都各持一把手槍，而丙○○走前面，潘柏諺在後面，丙○○看到我就向我問陳正宏人在那裡，我就向他回答：『陳
      正宏正在浴室內洗澡。』，而丙○○就持手上的手槍從我
      右後腦袋開槍，我被他射一槍之後就昏倒在地不醒人事。
      」、「（問：丙○○、潘柏諺是各持何種槍械？）當時我
      看到他們兩人各持之手槍都像似改造四五型式之手槍」等
      語明確（見偵查卷第十二頁背面、第十三頁、第三三頁背
      面、第三四頁、第四九頁、第五０頁背面）。核與證人甲○○於警詢中證稱：「當時我正在樓下清洗機車，突然有
      四名男子前來，其中一名男子問我：『阿宏（陳正宏）』
      在哪裏？」，我回稱：『在樓上』。四名男子即分持二把
      黑色手槍（槍柄為木材）將我押至四樓，其中二名男子即
      進入陳正宏房間內，無故朝正在房間內之乙○○射擊一槍
      後即下樓逃逸。」、「（問：潘有無去？）有。（問：何
      人開槍？）潘有拿一把槍，但不是他開槍。」等語（見偵
      查卷第十六頁背面、第六九頁背面）、於臺灣高等法院臺
      中分院審理時具結證稱：「……丙○○及另外一人就押我
      上去找我哥哥陳正宏，到了房內，我哥哥正在洗澡，乙○○坐在床上，丙○○上去後看到人就用槍朝人（乙○○）
      頭部射擊……。」等語相符（見該院八十七年度上訴字第
      一０三七號刑事卷宗第七四頁）。另證人朱益祥亦於警訊
      中證稱：當時其正在三樓廁所內，見到四名歹徒押著甲○○上四樓，過了二分鐘之後即聽到一聲槍響，之後即聽到
      一陣急促的下樓腳步聲，甲○○叫其上樓，即見到乙○○
      頭部流血躺在床舖上等語（見偵查卷第一九頁背面），亦
      與被害人乙○○、證人甲○○上揭所述之情節相吻合，則
      本件被告丙○○確係因不甘同案被告潘柏諺向案外人陳正
      宏購買毒品安非他命之款項二萬元遭陳正宏私吞後，方心
      生不滿，乃持具有殺傷力之改造手槍一支，夥同同案被告
      潘柏諺持玩具手槍一支，及另二名不詳姓名年籍不詳之成
      年男子，其中一人持西瓜刀，共同至上揭陳正宏住處，先
      強押甲○○至該處四樓由被告丙○○與同案被告潘柏諺進
      入房間，並共同基於殺人之犯意，由丙○○持該具有殺傷
      力之改造手槍朝乙○○之頭部開槍，致造成其頭部子彈穿
      刺傷等情，應可認定，此足認被告丙○○上揭持有具殺傷
      力可供軍用之改造手槍、子彈及妨害自由等犯行之自白，
      應與事實相符，而被害人乙○○指稱當日係遭被告丙○○
      持不明之改造手槍槍擊頭部一節，亦非無據。
（二）又同案被告潘柏諺先於警訊中供稱：「（問：當時你們是
      帶何種槍械前往？現作案兇器在何處？）當時丙○○持改
      造四五型式手槍一支，而我則拿玩具四五型式手槍，均黑
      色，另丙○○所帶二名男子，其中一名持西瓜刀一把。作
      案用之兇器都是丙○○他本人所有，以致該兇器都是他帶
      走，現放何處我不知道。」、「（問：當時你是否看到丙○○向乙○○開槍？）有。」、「（問：你與丙○○是何
      關係，為何他會幫你向陳正宏算帳？）因欲向陳正宏購買
      安非他命之二萬元，丙○○是與我各出一萬元合資購買，
      所以我將此事內容告訴他，他才與我前往欲找陳正宏算帳
      。」等語（見偵查卷第三六頁），復於偵查中供稱：「（
      問：為何開槍殺人？）那是丙○○開的槍。」、「（問：
      是否與丙○○各持一把槍？）我的那把是玩具手槍，我也
      沒有開槍。（問：為何去找被害人？）因為被害人吃了我
      跟丙○○的二萬元，而沒把安非他命給我們。 」、「（
      問：總共幾人去？）丙○○帶二個小弟，我與丙○○各拿
      一把槍，一名小弟拿一把西瓜刀，另一名小弟空手，我們
      去找他是去討錢而已，我不知道丙○○為何開槍。」、「
      ……把甲○○押到四樓陳正宏的房間，當時乙○○在房間
      內……丙○○就開了一槍，接著就說：『走』，叫我們走
      ……。」等語明確（見偵查卷第五二頁背面、第五九頁背
      面、第六０頁），並於臺灣高等法院臺中分院審理時再次
      就被告丙○○上揭開槍情節供述屬實。雖被告丙○○與同
      案被告潘柏諺對究係二人各出資一萬元，或全由被告丙○○或潘柏諺獨資購買毒品之情，彼此之供述不一，惟同案
      被告潘柏諺上揭所述與被告丙○○共同妨害證人甲○○行
      動自由、丙○○開槍槍擊被害人乙○○等情，經核與告訴
      人乙○○、證人甲○○、朱益祥等人上揭所述並無齟齬之
      處，應無礙於被告持槍槍擊告訴人乙○○頭部事實之認定
      。而被害人乙○○頭部遭被告丙○○槍擊後，確實造成頭
      部子彈穿刺傷之情，亦有沙鹿童綜合教學醫院診斷證明書
      一份在卷可稽。再刑法上之殺人故意與過失傷害之區別，
      即在下手加害時有無死亡之預見為斷。而受傷處所是否致
      命部位及傷痕之多寡，輕重如何，亦足供認定有無殺意之
      參考。又按行為人對於構成犯罪之事實，明知並有意使其
      發生者，為故意。刑法第十三條第一項定有明文。刑法關
      於犯罪之故意，係採希望主義，其中直接故意須犯人對於
      構成犯罪之事實具備明知及有意使其發生之兩個要件（最
      高法院二十二年上字第四二二九號判例意旨參照）。本件
      被告丙○○持以行兇之改造手槍、子彈，既能造成被害人
      乙○○頭部穿刺傷，足見具有殺傷力。又查人體頭部乃人
      之生命中樞，構造極為脆弱且不堪外力之重擊，倘因受外
      力之侵入，極易造成死亡之結果，此在一般人通常觀念上
      ，應為常人所習知，而被告丙○○為一心智成熟之成年人
      ，亦應為其所能預見及知悉，且非無預見之可能，而被告
      丙○○竟持該具有殺傷力之改造手槍、子彈朝被害人乙○○頭部開槍後旋即逃逸，嗣乙○○係因現場之陳正宏、甲○○緊急送醫急救，方倖免於難，足認被告丙○○對其上
      開行為極易造成被害人死亡之結果，應有所預見及認識，
      並有意使其發生，其有殺人之故意應堪認定。參以被告丙○○於本院審理時已供稱：當日到達陳正宏住處時，即將
      子彈上膛，並拉妥槍機等語，益證被告丙○○當日前往陳
      正宏住處即有殺人之犯意甚明。是被告丙○○事後所辯當
      日並無殺人之故意，係因槍枝走火始造成被害人頭部傷害
      云云，應屬卸責之詞，並不足採。
（三）另被告丙○○向友人借得供上揭犯罪所用之改造手槍一支
      、子彈一顆雖未扣案，惟被害人乙○○確係遭上揭槍、彈
      槍擊頭部致造成頭部子彈穿刺傷，業據被告丙○○於本院
      審理時、同案被告潘柏諺及被害人乙○○分別於警詢及偵
      查中供明在卷（見偵查卷第三三頁背面、第三六頁、第五
      九頁背面），因被告丙○○所持上揭改造手槍係可發射子
      彈射傷被害人乙○○頭部，已如前述，被告丙○○持有供
      犯罪之該槍、彈雖未扣案，且子彈數量不明，然本院依罪
      疑惟有利於被告之原則，認定本件被告丙○○係僅持有可
      發射子彈具有殺傷力之改造手槍一支及子彈一顆（該子彈
      已經射擊被害人），是被告丙○○係意圖供自己犯罪之用
      而持有可供軍用之槍彈，亦可認定。綜上所述，本件事證
      明確，被告之犯行，堪以認定。
二、核被告丙○○所為，係犯刑法第二百七十一條第二項、第一
    項之殺人未遂罪，同法第三百零二條第一項剝奪他人行動自
    由罪及同法第一百八十七條之加重危險物品罪。被告丙○○
    與同案被告潘柏諺及該二名不詳姓名年籍之成年男子就上揭
    犯行間，有犯意聯絡及行為分擔，均為共同正犯。又被告行
    為後，槍砲彈藥刀械管制條例關於持有具有殺傷力之改造手
    槍罪、持有子彈等罪部分，各於九十四一月二十六日、八十
    六年十一月二十四日修正，並經總統公布施行，其中關於未
    經許可，持有具有殺傷力之改造手槍罪之刑度已修正為三年
    以上十年以下有期徒刑，併科新臺幣七百萬元以下罰金，而
    未經許可，持有子彈者，其刑度已修正為三年以下有期徒刑
    ，顯見被告丙○○於持有具殺傷力之改造手槍、子彈之行為
    後，該持有具有殺傷力之改造手槍、子彈罪之法定刑均大幅
    提高，是被告丙○○所犯意圖供自己犯罪之用，而持有上揭
    具有殺傷力之改造手槍、子彈罪部分犯罪後法律已有變更，
    依刑法第二條第一項但書之規定，應適用最有利於被告之刑
    法第一百八十七條規定處罰。又被告丙○○所犯上開三罪間
    ，有方法結果之牽連關係，應從一重之殺人未遂罪處斷。被
    告丙○○就殺人罪部分，已著手於犯罪行為之實行，惟因被
    害人及時經人送醫救治倖免死亡，其殺人行為尚屬未遂階段
    ，應依刑法第二十六條前段之規定減輕其刑。被告丙○○曾
    於八十二年間，因違反動產擔保交易法案件，經本院於八十
    二年九月七日判處有期徒刑三月，於同年十月五日確定，並
    於八十二年十月二十二日易科罰金而執行完畢，有臺灣高等
    法院被告全國前案紀錄表附卷可參，其受有期徒刑之執行完
    畢，五年以內再犯有期徒刑以上之罪，為累犯，應依刑法第
    四十七條之規定加重其刑，並先加後減。爰審酌被告丙○○
    犯罪之動機係出於不甘購買安非他命款項之損失，即心生不
    滿，惟其僅因二萬元即持槍著手實施殺害被害人，惡性非輕
    、所生危害甚鉅及犯罪後態良好等一切情狀，量處如主文所
    之刑，以示懲儆，雖公訴人具體求刑有期徒刑十五年，然本
    院審酌上情，認應科以如主文所示之刑為適當，併予敘明。
    末查，供被告丙○○犯罪所用之該具有殺傷力之改造手槍一
    支，雖未扣案，然係屬違禁物，不問屬於犯人與否，應依刑
    法第三十八條第一項第一款宣告沒收；另供被告丙○○與潘
    柏諺等四人犯罪所用之西瓜刀一支，係被告丙○○所有，業
    據被告丙○○供明在卷，因無證據證明已滅失，應依刑法第
    三十八條第一項第二款宣告沒收；另供被告丙○○與潘柏諺
    等四人犯罪所用之玩具手槍一支及射擊後之子彈一顆，因不
    具殺傷力，且係屬被告丙○○友人所有，非屬被告丙○○與
    潘柏諺等四人所有之物，業據被告丙○○供承在卷，爰不另
    宣告沒收，附此敘明。
據上論斷，應依刑事訴訟法第二百九十九條第一項前段，刑法第
二條第一項但書、第二十八條、第二百七十一條第二項、第一項
、第三百零二條第一項、第一百八十七條、第五十五條、第二十
六條前段、第四十七條、第三十八條第一項第一款、第二款，罰
金罰鍰提高標準條例第一條前段，判決如主文。
中　　華　　民　　國　　94　　年　 　9　　月　　2 　　日
                        臺灣臺中地方法院刑事第十一庭
                                審判長法 官 林源森
                                      法 官 莊嘉蕙
                                      法 官 王世華
上為正本係照原本作成
如不服本判決，應於送達後十日內向本院提出上訴狀（須附繕本
），上訴於台灣高等法院台中分院。
                                     書記官 劉易柔
中　　華　　民　　國　　94　　年　　9 　　月　　2 　　日
附錄論罪科刑法條
中華民國刑法第187條
 (加重危險物罪)
意圖供自己或他人犯罪之用，而製造、販賣、運輸或持有炸藥、
棉花藥、雷汞或其他相類之爆裂物或軍用槍砲、子彈者，處五年
以下有期徒刑。
中華民國刑法第302條(剝奪他人行動自由罪)
私行拘禁或以其他非法方法，剝奪人之行動自由者，處五年以下
有期徒刑、拘役或三百元以下罰金。
因而致人於死者，處無期徒刑或七年以上有期徒刑，致重傷者，
處三年以上十年以下有期徒刑。
中華民國刑法第271條
 (普通殺人罪)
殺人者，處死刑、無期徒刑或十年以上有期徒刑。
前項之未遂犯罰之。
預備犯第1項之罪者，處二年以下有期徒刑。第1項之未遂犯罰之
。
